【裁判字號】    99,訴,743
【裁判日期】    990810
【裁判案由】    給付借款
【裁判全文】
臺灣臺南地方法院民事判決               99年度訴字第743號
原      告  臺灣中小企業銀行股份有限公司
法定代理人  戊○○
訴訟代理人  甲○○
被      告  財政部國有財產局臺灣南區辦事處臺南分處即謝榮
            松之遺產管理人
法定代理人  丙○○
訴訟代理人  乙○○
上列當事人間請求給付借款事件，經本院於民國99年7月27日言
詞辯論終結，判決如下：
    主  文
被告於謝榮松遺產範圍內應給付原告新台幣柒拾陸萬零伍拾參元
，及自民國九十四年九月十三日起至清償日止，按年息百分之七
點四一之利息；暨自民國九十四年十月十四日起至清償日止，其
逾期在六個月以內者，按上開利率百分之十，逾期在六個月以上
者，按上開利率百分之二十計算之違約金。
被告於謝榮松遺產範圍內應給付原告新臺幣壹拾陸萬陸仟陸佰陸
拾陸元，及自民國九十四年十月十四日起至清償日止，按年息百
分之十五計算之利息。
訴訟費用新台幣壹萬零壹佰參拾元由謝榮松遺產負擔。
    事實及理由
壹、程序方面：
    本件被告經合法通知，未於言詞辯論期日到場，核無民事訴
    訟法第386條所列各款情形，爰依原告之聲請，由其一造辯
    論而為判決。
貳、實體方面：
一、原告主張：
（一）被告謝榮松於民國94年7月13日擔任訴外人貫塑塑膠有限
      公司之連帶保證人，向原告借款新台幣（下同）80萬元，
      借款期間三年（自94年7月13日起至97年7月13日止），按
      月平均攤還本息，並依原告當時之「基準利率」加年利率
      4％計付，即年利率7.35計算利息（嗣經利率機動調整為
      7.41％），遲延履行時，除仍按上開利率計息外，逾期在
      六個月以內部分，按本金金額照原貸利率百分之十加付違
      約金，逾期超過六個月以上部分，加倍計付。立有借據、
      授信約定書為證，詎借款自94年9月13日起即未按期攤還
      本息，本金金額尚欠760,053元，依法被告自應負連帶給
      付責任，並應給付自94年9月13日起至清償日止之利息及
      違約金。
（二）被告謝榮松於94年7月25日向原告辦理小額信用貸款20萬
      元，借款期限自94年7月25日起至95年7月25日止，並約定
      還款方式：自借款日起，每一個月為一期，按月平均攤還
      ，訂有「樂透貸信用貸款約定書」為證，詎被告自94 年9
      月25日起即未按月繳納，本金金額尚欠166,666元，依被
      告與原告所簽訂信用貸款約定書第五條約定：立約人未依
      約定按期繳納，借款到期或借款視為全部到期未立即償還
     時，按年息15％計算遲延利息，故被告依法應負清償之責任。
（三）詎被告謝榮松不幸於民國95年2月3日死亡，而其繼承人皆
      依法聲請拋棄繼承在案，而被告謝榮松之遺產管理人業經
     鈞院裁定為財政部國有財產局臺灣南區辦事處台南分處在案。
（四）爰聲明：
    1.被告應於謝榮松遺產範圍內給付原告新台幣760,053元，
      及自民國94年9月13日起至清償日止按年息7.41％計算之
      利息，暨自民國94年10月14日起逾期在六個月以內者，按
      上開利率10％，逾期在六個月以上部份，按上開利率20
      ％計付違約金。
    2.被告應於謝榮松遺產範圍內給付原告新台幣166,666元，
      及自民國94年9月25日起至清償日止，按年息15％計算之
      利息。
    3.訴訟費用由謝榮松遺產負擔。
二、被告未於言詞辯論期日到場，亦未提出書狀作何聲明或陳述
    。
三、得心證之理由：
（一）本件原告起訴主張之前揭事實，業據其提出借據一紙、放
      款利率歷史資料表一紙、繳款明細二紙、丁○○○樂透貸
      信用貸款申請書一紙、本院95年度繼字第367號拋棄繼承
      准予備查函影本一紙、除戶戶籍謄本一份為證，核屬相符
      ，並經本院依職權調取本院95年度繼字第367號拋棄繼承
      卷、本院95年度財管字第46號、95年度家抗字第90號選任
      遺產管理人卷核閱無誤。又被告對於原告主張之事實，已
      於99年6月30 日，收受起訴狀繕本及本院99年7月27日之
      言詞辯論通知書，此有本院送達證書1紙在卷足稽，堪認
      被告已於相當時期受合法之通知，而於言詞辯論期日不到
      場，亦未提出任何書狀或證據資料爭執前揭原告主張事實
      ，依民事訴訟法第280條第3項本文準用同條第1項之規定
      ，應視為自認原告主張之事實。綜合上開證據資料，自堪
      信原告之主張為真實。
（二）按借用人應於約定期限內，返還與借用物種類、品質、數
      量相同之物；遲延之債務，以支付金錢為標的者，債權人
      得請求依法定利率計算遲延利息，但約定利率較高者，仍
      從其約定利率；當事人得約定債務人於債務不履行時，應
      支付違約金，民法第478條、第233條第1項、第250條第1
      項分別定有明文。次按稱保證者，謂當事人約定，一方於
      他方之債務人不履行債務時，由其代負履行責任之契約；
      保證債務，除契約另有訂定外，包含主債務之利息、違約
      金、損害賠償及其他從屬於主債務之負擔；連帶債務之債
      權人，得對於債務人中之一人或數人或其全體，同時或先
      後請求全部或一部之給付，連帶債務未全部履行前，全體
      債務人仍負連帶責任，民法第739條、第740條、第273條
      分別定有明文。再按保證債務之所謂連帶，係指保證人與
      主債務人負同一債務，對於債權人各負全部給付之責任者
      而言，此就民法第272條第1項規定連帶債務之文義參照觀
      之甚明。故連帶保證與普通保證不同，縱使無民法第746
      條所揭之情形，亦不得主張同法第745條關於先訴抗辯之
      權利（最高法院45年台上字第1426號判例、88年度台上字
      第1815號判決意旨參照）。查本件原告主張第三人貫塑塑
      膠有限公司向其借款而由被告謝榮松擔任連帶保證人，以
      及被告謝榮松向其借款，均未按期依約清償一節，業如前
      述，而本件被告謝榮松於95年2月3日死亡，且死亡後其繼
      承人均已拋棄繼承，嗣經本院裁定選任財政部國有財產局
      台灣南區辦事處台南分處為被告謝榮松之遺產管理人等情
      ，亦有本院95年度繼字第367號、95年度財管字第46號、
      95年度家抗字第90號卷宗可稽。揆諸前揭說明，原告向被
      告請求積欠之借款、利息及違約金，自無不合，應予准許。
四、從而，原告依消費借貸、連帶保證及繼承之法律關係，請求
    被告財政部國有財產局台灣南區辦事處台南分處即謝榮松之
    遺產管理人給付借款760,053元、166,666元，合計借款為
    926,719元，及如主文第1、2項所示之利息與違約金，為有
    理由，應予准許。
五、本件依民事訴訟法87條第1項確定訴訟費用額（即裁判費
    10,130元）如主文第3項所示。
中    華    民    國    99    年    8     月    10    日
                  民事第二庭    法  官  張麗娟
以上正本係照原本作成。如不服本判決，應於送達後廿日內，向
本院提出上訴狀並表明上訴理由。如委任律師提起上訴者，應一
併繳納上訴裁判費。
中    華    民    國    99    年    8     月    10    日
                                書記官  楊宗倫

司法院資訊處製作；財團法人民間司法改革基金會備份。
